臺灣花蓮地方法院民事判決　九十一年度重訴字第三號
　　原　　　告　丙○○
　　　　　　　　甲○○
　　訴訟代理人　林武順律師
　　被　　　告　己○○　住花蓮.
　　　　　　　　　　　　（現在臺灣自強外役監獄執行中）
　　　　　　　　庚○○　住花蓮.
　　　　　　　　　　　　（現在臺灣自強外役監獄執行中）
　　　　　　　　乙○○　住臺北.
　　　　　　　　　　　　（現在台灣台北監獄台北分監執行中）
　　　　　　　　戊○○　住花蓮.
　　　　　　　　　　　　（現在台灣台北監獄台北分監執行中）
右當事人間請求損害賠償事件，本院於民國九十三年九月三十日言詞辯論終結，判決
如左：
    主    文
被告應連帶給付原告新台幣伍仟萬元及自民國九十三年八月七日起至清償日止，按年
息百分之五計算之利息。
訴訟費用由被告連帶負擔。
本判決於原告以新台幣壹仟陸佰萬元供擔保後，得假執行。
    事實及理由
一、原告主張：
    (一)緣坐落花蓮縣吉安鄉○○段八九四、八九四之一、八九四之二、八九四之三、
      八九四之四、八九四之五地號土地（下稱系爭土地）為原告丙○○所購買，登
      記為原告甲○○所有，市價達新台幣（下同）一億五千萬元以上，詎被告丁○○（另結）、乙○○、庚○○、黃營霖、戊○○等人竟共同意圖為自己不法之
      所有，見原告年邁無知可欺，於民國八十六年十月間，先由被告己○○介紹被
      告丁○○、庚○○、乙○○等人與原告丙○○見面，自稱為富貴族建設股份有
      限公司（下稱富貴族公司）人員，欲與原告丙○○合建自宅出售，復誆稱其等
      資金均在國外，擬先由原告丙○○提供設定抵押借款五千萬元以供建築之需，
      迨資金匯入後即返還原告丙○○該借款五千萬元，並由訴外人張光雄簽發發票
      日為八十八年三月六日、面額五千萬元之支票，且由被告庚○○、乙○○、丁○○、戊○○背書，交由原告丙○○收執，以資取信，原告丙○○不疑有詐，
      遂由被告己○○、庚○○於八十七年三月六日，以汽車搭載前往花蓮市第一信
      用合作社建國分行（下稱花蓮一信建國分行）開戶，並辦理借款手續，原告丙○○受矇蔽，遂予配合，嗣花蓮一信建國分行於八十七年三月九日，將五千萬
      元匯入被告己○○帳戶，被告黃盈您再將該五千萬元轉入原告丙○○帳戶，然
      後己○○命原告丙○○開具取款條，將該五千萬元由被告庚○○領取，迨被告
      庚○○領取該五千萬元後，匯入臺灣銀行花蓮分行帳戶，再由該帳戶匯至臺灣
      銀行公館分行被告乙○○帳戶內，提領朋分花用，詎原告丙○○見合建案遲未
      進行，且於八十八年三月六日提示該面額五千萬元之支票，竟遭退票，另原告
      甲○○又於八十八年五月間，接獲台灣花蓮地方法院八十八年度裁全字第七五
      號民事裁定、八十八年度執字第一二四三號囑託查封登記書，獲知上開土地均
      遭法院查封，始悉有詐，尤其被告等人未將該五千萬元充作建築之需，悉予朋
      分花用，雖經原告促請被告出面解決，被告均不予理會，被告共同詐欺之犯行
      ，業經台灣花蓮地方法院檢察署以八十八年度偵字第二五二四號提起公訴，並
      經鈞院八十九年度易字第八六號、九十一年度易緝字第二三號及台灣高等法院
      花蓮分院九十一年度上易字第三六號刑事判決對被告等人論處詐欺取財罪確定
      在案，原告所受之損害，因其等價值高達一億五千萬元以上之土地遭法院查封
      拍賣，而債權人花蓮市第一信用合作社請求之金額，不包括遲延利息及違約金
      ，即高達五千萬元，且損失持續在擴大中，為求計算之簡便，爰以五千萬元作
      為基準，被告以不法之手段共同侵害原告之權利，致令原告蒙受五千萬元以上
      之損害，原告爰依民法第一百八十四條第一項、第一百八十五條第一項之規定
      ，請求被告連帶賠償五千萬元之損害及依法定利率計算之遲延利息。
    (二)原告依據鈞院八十九年度易字第八六號、台灣高等法院花蓮分院九十一年度上
      易字第三六號刑事判決，以及鈞院九十一年度易緝字第二三號刑事判決所認定
      之犯罪事實，向被告請求連帶賠償。
    (三)並聲明：
      (1)被告應連帶給付原告五千萬元及自民國九十三年八月七日起至清償日止，按
        年息百分之五計算之利息。
      (2)願供擔保，請准宣告假執行。
二、被告部分：
    (一)被告己○○辯稱：我只認識庚○○，不認識其餘被告，當初五千萬元一開始是
      匯入我的帳戶，如我要把錢占為己有，可直接拿走，無須全部匯入丙○○帳戶
      ，我不清楚丙○○如何將錢匯入庚○○及其他被告帳戶，我否認有詐欺行為，
      更何況原告丙○○所拿到五千萬元之支票沒有我的背書、九十五萬元利潤之支
      票也沒有我的背書，鈞院九十一年度易緝字第二三號刑事判決亦記載我是不知
      情的介紹人，由該判決書所記載之資金流向可作為我沒有騙原告錢的依據，我
      沒有用合建方式騙原告，況且我尚背負積欠花蓮第一信用合作社五千萬元之債
      務。並聲明：原告之訴駁回。
    (二)被告庚○○辯稱：我只是介紹人，因戊○○欠我一百零三萬元，他告訴我只要
      找人投資就有錢，原告丙○○第一次投資六百萬元，我分到十幾萬元，原告丙○○拿到利潤一百萬元，以為有很好的利潤，才同意用土地去貸款五千萬元，
      我只是介紹人，也只拿到七十五萬二千元佣金，詳細經過情形要問戊○○、乙○○，他們比較清楚，除了上開介紹費以外，我沒有跟其他被告共謀其他的錢
      ，我也是被騙了。並聲明：原告之訴駁回。
    (三)被告乙○○辯稱：就原告主張之事實無意見。並聲明：原告之訴駁回。
    (四)被告戊○○辯稱：因拿五千萬元去國外投資作金融商品，比較好賺錢，一年會
      有十倍利潤，我的角色只是介紹人，我是在二個月以後，才拿到大約七十萬元
      ，該款項是從國外會進來的，我不知道本件有無合建房屋。並聲明：原告之訴
      駁回。
三、得心證之理由：
    (一)原告主張之事實，業據其提出土地登記謄本、吳摺存入憑條存根、臺灣銀行匯
      出匯款回條聯、花蓮一信跨行匯款回單、支票、存款不足退票單、囑託查封登
      記書、台灣花蓮地方法院檢察署檢察官八十八年度偵字第二五二四號起訴書、
      本院八十九年度易字第八六號、台灣高等法院花蓮分院九十一年度上易字第三
      六號及本院九十一年度易緝字第二三號刑事判決書、債權憑證為證。被告則以
      前詞置辯。
    (二)經查：被告己○○、庚○○、乙○○、丁○○、戊○○共同意圖為自己不法所
      有之犯意聯絡，並基於概括犯意，於八十六年十月間，先推由己○○出面介紹
      庚○○、乙○○、丁○○、戊○○等人，佯以富貴族公司（該公司之董事劉彩
      雲為丁○○之妻）人員名義，與丙○○商談以其所有、價值約一億五千萬元之
      系爭土地雙方合作興建住宅出售，嗣又藉故以渠等資金在國外，無法順利及時
      取得，佯稱擬先由丙○○提供上開土地辦理設定抵押權向人借款以供建築之需
      ，待資金匯入後即返還丙○○，致使丙○○不疑有詐，陷於錯誤，先於八十六
      年十一月二十七日，以上開土地設定抵押權向林劉月雲借款六百萬元，而由庚○○於同日將其中之五百萬元匯入乙○○帳戶內，再於八十七年二月二日，以
      上開土地設定抵押權向林光元借款六百萬元（此部分借款所設定之抵押權，抵
      押權人為林光元之妹林光芬），於八十七年二月二日、同年二月四日分別匯款
      給乙○○一百萬元、八十三萬元，嗣己○○、庚○○建議改向金融機構借款五
      千萬元，除償還前開借款一千二百萬元外，剩餘款項先暫借富貴族公司做為建
      築之用，並由乙○○向不知情之張光雄借票、將張光雄具名如附表所示之支票
      交付丙○○做為擔保，以資取信於丙○○，致使丙○○不疑有詐，陷於錯誤，
      遂於八十七年二月下旬某日，由庚○○、己○○二人，陪同丙○○至花蓮一信
      建國分行開戶並辦理借款手續，因丙○○年紀太大（其為十五年五月二十一日
      生），依花蓮一信規定不能任借款人，乃由己○○擔任借款人，丙○○、甲○○則任連帶保證人，並以上開土地設定最高限額抵押權六千萬元後，向花蓮一
      信借款五千萬元，經核准後，花蓮一信建國分行於八十七年三月九日，將五千
      萬元核撥入己○○帳戶內，再由己○○帳戶轉入丙○○帳戶，復由丙○○開具
      取款條，由庚○○領取三千八百萬元後（另餘一千二百萬元做為償還之前向林
      劉月雲、林光元貸款之用），庚○○將其中二千九百三十九萬八千元匯入乙○○設於台灣銀行公館分行帳戶內，乙○○再於八十七年三月十日將其中之二千
      一百萬元匯入丁○○設於台銀公館分行之帳戶，所得款項各自提領朋分花用。
      丙○○因感念己○○介紹之功，而給予己○○七十萬元。嗣丙○○因見合建案
      遲不進行，且庚○○等人所支付如附表編號三至九、編號一之支票均遭退票，
      始知受騙等事實，業經本院依職權調閱本院八十九年度易字第八六號、台灣高
      等法院花蓮分院九十一年度上易字第三六號刑事卷宗（上開刑事判決係就被告
      己○○、庚○○、乙○○部分所涉詐欺取財犯行判刑確定），並有上開案件判
      決書在卷可參，另被告戊○○所涉上開詐欺取財犯行部分，亦經本院以九十一
      年度易緝字第二三號、台灣高等法院花蓮分院九十三年度上易字第九號刑事判
      決確定，此復有前揭刑事判決書附卷足稽。
    (三)被告己○○雖辯稱：我只認識庚○○，不認識其餘被告，當初五千萬元一開始
      是匯入我的帳戶，如我要把錢占為己有，可直接拿走，無須全部匯入丙○○帳
      戶，鈞院九十一年度易緝字第二三號刑事判決亦記載我是不知情的介紹人，由
      該判決書所記載之資金流向可作為我沒有騙原告錢的依據；被告庚○○辯稱：
      我只是介紹人，只拿到七十五萬二千元，我也是被騙了；被告戊○○亦辯稱：
      我的角色只是介紹人，我是在二個月以後，才拿到大約七十萬元云云。惟被告
      等所涉前揭詐欺取財犯行，業經前揭刑事判決認定綦詳，至被告就詐得財物之
      各自朋分金額之高低或如何花用，本不影響其侵權行為之認定。至本院九十一
      年度易緝字第二三號刑事判決雖於事實欄記載己○○為不知情者，然該案被告
      為戊○○，亦係以審酌戊○○是否涉及詐欺取財犯行為主，尚難遽為被告己○○有利之認定。況被告己○○若僅為單純之介紹人，焉會為取得原告丙○○事
      後感謝他介紹之不知金額之感謝金，而同意以自己名義向花蓮一信貸款高達五
      千萬元之借款？是被告所辯，均不可採。
    (四)按因故意或過失，不法侵害他人之權利者，負損害賠償責任；數人共同不法侵
      害他人之權利者，連帶負損害賠償責任，民法第一百八十四條第一項前段、第
      一百八十五條第一項前段分別定有明文。本件被告有前揭共同詐欺取財之侵權
      行為，已如前述，原告因此除系爭土地業已設定抵押權與花蓮一信外，花蓮一
      信並已對原告二人取得債權額為五千萬元及自八十九年十一月九日起至清償日
      止，按年利率百分之八點七五計算之利息，並自八十九年十二月十日起至清償
      日止，其逾期在六個月以內者，按上開利率百分之十，超過六個月者，就超過
　　　部分，按上開利率百分之二十計算之違約金之事實，有原告所提債權憑證影本
　　　可參，是原告雖之前有自被告處取得部分利潤，然其利潤金額用以支付上開五
　　　千萬元借款之利息及違約金，尚嫌不足，是原告主張其損失之金額為五千萬元
　　　，自屬有據。從而，原告本於侵權行為之法律關係，請求被告連帶賠償其損失
　　　五千萬元及自九十三年八月七日起至清償日止，按年息百分之五計算之利息，
　　　為有理由，應予准許。原告陳明願供擔保，請求宣告假執行，經核並無不合，
　　　爰酌定相當擔保金額准許之。
四、本件事證已臻明確，兩造其餘主張、陳述及所提之證據暨攻擊防禦方法，核與本
    件判決之基礎不生影響，爰不一一詳予論述，併予敘明。
據上論結，本件原告之訴為有理由，依民事訴訟法第七十八條、第八十五條第二項、
第三百九十條第二項，判決如主文。
中　　　華　　　民　　　國　　九十三　　年　　　十　　　月　　 十四 　　日
　　　　　　　　　　　　　　　臺灣花蓮地方法院民事庭
~B法　　　官　李世華
右為正本係照原本作成。
如對本判決不服，應於送達後二十日內，向本院提出上訴狀。（應抄附繕本）
~B法院書記官　陳賜福
中　　　華　　　民　　　國　　九十三　　年　　　十　　　月　　 十九　　 日
附表：
┌──┬────┬───────┬───────────────┬───┐
│編號│發票日  │面額（新台幣）│發票人  背書人                │兌現否│
├──┼────┼───────┼───────────────┼───┤
│一  │88.3.6  │5千萬元       │張光雄  庚○○、乙○○、丁○○│未兌現│
│    │        │              │戊○○                        │      │
├──┼────┼───────┼───────────────┼───┤
│二  │87.4.23 │95萬元        │張光雄  庚○○、乙○○、戊○○│已兌現│
├──┼────┼───────┼───────────────┼───┤
│三  │87.5.23 │95萬元        │張光雄  庚○○、乙○○、戊○○│未兌現│
├──┼────┼───────┼───────────────┼───┤
│四  │87.6.23 │95萬元        │張光雄  庚○○、乙○○、戊○○│未兌現│
├──┼────┼───────┼───────────────┼───┤
│五  │87.7.23 │95萬元        │張光雄  庚○○、乙○○、戊○○│未兌現│
├──┼────┼───────┼───────────────┼───┤
│六  │87.8.23 │95萬元        │張光雄  庚○○、乙○○、戊○○│未兌現│
├──┼────┼───────┼───────────────┼───┤
│七  │87.9.23 │95萬元        │張光雄  庚○○、乙○○、戊○○│未兌現│
├──┼────┼───────┼───────────────┼───┤
│八  │87.10.23│95萬元        │張光雄  庚○○、乙○○、戊○○│未兌現│
├──┼────┼───────┼───────────────┼───┤
│九  │87.11.23│95萬元        │張光雄  庚○○、乙○○、戊○○│未兌現│
└──┴────┴───────┴───────────────┴───┘
